【裁判字號】    97,訴,926
【裁判日期】    970904
【裁判案由】    違反毒品危害防制條例
【裁判全文】
臺灣彰化地方法院刑事判決              97年度訴字第926號
                                      97年度訴字第2194號
公  訴  人  臺灣彰化地方法院檢察署檢察官
被      告  甲○○
      （原名李汶燈）
上列被告因違反毒品危害防制條例案件，經檢察官提起公訴（九
十七年度毒偵字第六二０、一０八四、一六八二、二五一二號）
，暨移請併案審理（九十七年度毒偵字第一一八一號），本院合
併審理，判決如下：
    主    文
甲○○施用第一級毒品，累犯，處有期徒刑拾月，扣案之注射針
筒支均沒收；又施用第一級毒品，累犯，處有期徒刑拾月；又
施用第一級毒品，累犯，處有期徒刑拾月；又施用第一級毒品，
累犯，處有期徒刑拾月；又施用第二級毒品，累犯，處有期徒刑
陸月；又施用第二級毒品，累犯，處有期徒刑陸月；又施用第二
級毒品，累犯，處有期徒刑陸月；又施用第二級毒品，累犯，處
有期徒刑陸月。應執行有期徒刑肆年陸月，扣案之注射針筒支
均沒收。
    犯罪事實
一、甲○○前於民國八十八年間因施用毒品案件，經本院裁定送
    觀察、勒戒後，認無繼續施用毒品之傾向，於八十八年八月
    六日執行完畢釋放，並由臺灣彰化地方法院檢察署檢察官以
    八十八年度偵字第七六四九號為不起訴處分確定；又於九十
    一年間因施用毒品案件，經送觀察、勒戒後，認有繼續施用
    毒品之傾向，乃續行強制戒治，於九十二年五月二十三日執
    行完畢，並於翌日釋放，另由該署檢察官提起公訴，經本院
    以九十一年度訴字第六九七號判決判處應執行有期徒刑一年
    二月確定（施用第一、二級毒品各判處有期徒刑九月、六月
    ），於九十三年四月十六日假釋付保護管束，於九十三年六
    月二十九日縮刑期滿未經撤銷假釋視為徒刑執行完畢；再於
    九十三年間因施用毒品案件，經臺灣高等法院臺中分院以九
    十四年度上訴字第六八０號判決判處應執行有期徒刑一年四
    月確定（施用第一、二級毒品分別判處有期徒刑九月、八月
    ）；另於九十四年間因施用第一級毒品案件，經本院以九十
    四年度訴字第一四九一號判決判處有期徒刑一年六月確定，
    並減刑為有期徒刑九月確定，上揭二罪刑經接續執行，於九
    十六年七月三十一日執行完畢。
二、詎甲○○仍不知悔改，在前揭強制戒治執行完畢並釋放後五
    年內，復為下列行為：
(一)基於施用第一級毒品之犯意，於九十七年一月十三日採尿前
    回溯九十六小時內之某時，在臺灣地區某不詳處所，採不詳
    方式，施用第一級毒品海洛因一次；另基於施用第二級毒品
    之犯意，於九十七年一月十三日採尿前回溯九十六小時內之
    某時，在臺灣地區某不詳處所，以不詳方式，施用第二級毒
    品甲基安非他命一次。嗣於九十七年一月十三日八時五十分
    許，為警在臺中市○○路與文心路口查獲，甲○○即於其前
    開施用海洛因犯罪未為有偵查權限之機關或公務員發覺前，
    主動向員警自首海洛因部分之犯行，而接受裁判，並當場自
    其所駕車輛駕駛座下方取出其所有供施用毒品用之注射針筒
    三支交予警方查扣，且經採集其尿液送驗，結果呈嗎啡、可
    待因、安非他命、甲基安非他命陽性反應。
(二)又基於施用第一級毒品之犯意，於九十七年一月三十一日採
    尿前回溯九十六小時內之某時，在臺灣地區某不詳處所，採
    不詳方式，施用第一級毒品海洛因一次；另基於施用第二級
    毒品之犯意，於九十七年一月三十一日採尿前回溯九十六小
    時內之某時，在臺灣地區某不詳處所，以不詳方式，施用第
    二級毒品甲基安非他命一次。俟於九十七年一月三十一日十
    五時三十分許，因甲○○之妹李月娟見其毒癮發作痛苦難耐
    而報案，為警至其上址住所查獲，並扣得不知何人所有且非
    供本案使用之注射針筒一支，且其尿液經送驗結果，亦呈嗎
    啡、可待因、安非他命、甲基安非他命陽性反應。
(三)再基於施用第一級毒品之犯意，於九十七年二月十三日採尿
    前回溯九十六小時內之某時，在臺灣地區某不詳處所，採不
    詳方式，施用第一級毒品海洛因一次；另基於施用第二級毒
    品之犯意，於九十七年二月十三日採尿前回溯九十六小時內
    之某時，在臺灣地區某不詳處所，以不詳方式，施用第二級
    毒品甲基安非他命一次。嗣於九十七年二月十三日十五時四
    十分許，因甲○○係毒品脫驗人口，為警至其上址住所查獲
    ，且經採尿送驗，結果同呈嗎啡、可待因、安非他命、甲基
    安非他命陽性反應。
(四)復基於施用第一級毒品之犯意，於九十七年四月十八日採尿
    前回溯九十六小時內之某時，在臺灣地區某不詳處所，採不
    詳方式，施用第一級毒品海洛因一次；另基於施用第二級毒
    品之犯意，於九十七年四月十八日採尿前回溯九十六小時內
    之某時，在臺灣地區某不詳處所，以不詳方式，施用第二級
    毒品甲基安非他命一次。俟於九十七年四月十八日十二時二
    十分許，因其為毒品列管人口，經警持強制採驗尿液許可書
    強制採尿結果，仍呈嗎啡、可待因、安非他命、甲基安非他
    命陽性反應。
三、案經臺中市警察局第四分局、彰化縣警察局和美分局報告暨
    臺中市警察局報請臺灣臺中地方法院檢察署呈請臺灣高等法
    院臺中分院檢察署檢察長令轉臺灣彰化地方法院檢察署檢察
    官偵查起訴暨移送併辦。
    理    由
一、證據能力部分：
    本案下列引用之供述及非供述證據，經本院依法踐行調查證
    據程序，公訴人及被告甲○○均不爭執各該證據之證據能力
    ，且亦查無依法應排除其證據能力之情形，是後述所引用證
    據之證據能力皆無疑義，合先敘明。
二、認定犯罪事實所憑之證據及理由：
    訊據被告甲○○固坦承有為警採尿送驗四次之事實，惟矢口
    否認有何施用第一級毒品海洛因、第二級毒品甲基安非他命
    之犯行，辯稱：其並未施用海洛因、甲基安非他命，當時其
    妹妹李月娟有到花壇沈祿從診所拿解藥讓其服用，所以驗尿
    才會呈陽性反應云云。然查：
(一)被告先後於九十七年一月十三日、同年一月三十一日、同年
    二月十三日、同年四月十八日為警採尿後，經送中山醫學大
    學附設醫院檢驗科藥物檢測中心、銓昕科技股份有限公司以
    免疫酵素分析法（ＥＭＩＴ）、酵素免疫分析法（ＥＩＡ）
    檢驗結果，分別呈鴉片類陽性反應、鴉片海洛因代謝物陽性
    反應、安非他命類陽性反應，且均再以氣相層析質譜儀（Ｇ
    Ｃ／ＭＳ）法確認檢驗結果，確呈可待因、嗎啡、安非他命
    、甲基安非他命陽性反應一節，此有臺中市警察局保安隊委
    託驗尿液代號與真實姓名對照表一份、臺中市警察局第四分
    局真實姓名對照表一份、列管毒品人口尿液檢體採集送驗紀
    錄表二份、中山醫學大學附設醫院檢驗科藥物檢測中心尿液
    檢驗報告二份、銓昕科技股份有限公司濫用藥物尿液檢驗報
    告二份在卷可參。按中山醫學大學附設醫院檢驗科藥物檢測
    中心、銓昕科技股份有限公司依氣相層析質譜儀法檢測，所
    採定量偵測極限可待因、嗎啡為三００ｎｇ／ｍｌ，安非他
    命、甲基安非他命係五００ｎｇ／ｍｌ，亦即檢出值若大於
    此便能確認尿液中確實存在此類毒品；且氣相層析質譜儀法
    乃目前就藥物篩檢結果必須進一步確認時所最常採用之確認
    方法，因此在良好的操作條件下，以氣相層析質譜儀作藥物
    及其代謝物之定性及定量分析，幾乎不會有偽陽性反應產生
    ，而被告之尿液經前揭機關以該種檢驗方法檢驗確認後，其
    四次尿液中可待因、嗎啡濃度分別高達三三五０ｎｇ／ｍｌ
    、三０七００ｎｇ／ｍｌ（九十七年一月十三日採驗），九
    四九二ｎｇ／ｍｌ、四三二八一ｎｇ／ｍｌ（九十七年一月
    三十一日採驗），四三九八ｎｇ／ｍｌ、大於三００００ｎ
    ｇ／ｍｌ（九十七年二月十三日採驗），二六０五ｎｇ／ｍ
    ｌ、一二四八二ｎｇ／ｍｌ（九十七年四月十八日採驗），
    遠大於該機關所設定之閾值三００ｎｇ／ｍｌ，且四次尿液
    中安非他命、甲基安非他命濃度各高達五八二ｎｇ／ｍｌ、
    二一六九ｎｇ／ｍｌ（九十七年一月十三日採驗），二六五
    一ｎｇ／ｍｌ、九九六六ｎｇ／ｍｌ（九十七年一月三十一
    日採驗），七一六ｎｇ／ｍｌ、三六四九ｎｇ／ｍｌ（九十
    七年二月十三日採驗），八八五ｎｇ／ｍｌ、二三七二ｎｇ
    ／ｍｌ（九十七年四月十八日採驗），亦大於該機關所設定
    之閾值五００ｎｇ／ｍｌ，應足認定被告尿液中確有可待因
    、嗎啡、安非他命、甲基安非他命陽性反應。復參以海洛因
    施打進入人體，藉人體解毒系統之代謝作用而分解成藥性較
    低之嗎啡，故於施打海洛因之煙毒犯尿液中，可檢出嗎啡煙
    毒反應，而一般吸食或施打煙毒品（或麻醉藥品），八小時
    內約有八０％量於尿中排出，二十四小時後剩餘量之九０％
    再排出，七十二小時後仍有微量排出，吸食或施打者個人體
    質不同，其排出時間亦會有所差異，尤其成癮者（抗藥性強
    ）其於吸食後一二０小時內所採之尿液，配合較具公信力之
    儀器（如氣相質譜儀），仍可能被檢測出，而甲基安非他命
    服用後二十四小時內，約有服用量之百分之七０％排泄於尿
    液中，毒品施用後於尿液中可檢出之時間，受施用劑量、施
    用方式、飯水量之多寡、個人體質及其代謝情況等因素影響
    ，因個案而異，一般可檢出之最長時限為甲基安非他命一至
    五天。又被告前已有如犯罪事實欄一所示之施用毒品前科，
    有臺灣高等法院被告前案紀錄表存卷可按，則被告有於九十
    七年一月十三日採尿前回溯九十六小時內之某時、同年一月
    三十一日採尿前回溯九十六小時內之某時、同年二月十三日
    採尿前回溯九十六小時內之某時，同年四月十八日採尿前回
    溯九十六小時內之某時，分別施用第一級毒品海洛因、第二
    級毒品甲基安非他命各一次之犯行，應可認定。
(二)被告雖以其有服用解藥置辯，然經本院將被告所提由沈祿從
    診所開立之紅、白藥丸各一包，送法務部調查局鑑驗結果，
    認：若僅服用該藥物，尿液應不致檢出嗎啡（海洛因代謝物
    ）或甲基安非他命陽性反應等情，有該局九十七年五月二日
    調科壹字第０九七００一七二四九０號鑑定書一紙在卷得憑
    ，且上開藥物經臺灣彰化地方法院檢察署檢察官送請行政院
    衛生署管制藥品管理局鑑定後，亦認：送驗檢體未檢出海洛
    因或甲基安非他命成分等語，此有卷附該局九十七年五月五
    日管檢字第０九七０００四二八八號鑑定書可參，顯見被告
    服用之藥物並無海洛因、甲基安非他命成分，其尿液中自不
    可能因服用該藥物而代謝出可待因、嗎啡、安非他命、甲基
    安非他命。因之，被告前開辯解難認為真實。至證人李月娟
    於本院審理時到庭證稱：是伊去沈祿從診所拿解藥回來給被
    告吃的一節，因與被告施用第一級毒品海洛因、第二級毒品
    甲基安非他命無甚關連，尚無從為被告有利之認定。
(三)此外，復有卷附照片六幀足證，並有扣案之注射針筒三支可
    佐，被告前揭所辯，不足採信。又被告前於八十八年間因施
    用毒品案件，經本院裁定送觀察、勒戒後，認無繼續施用毒
    品之傾向，於八十八年八月六日執行完畢釋放，並由臺灣彰
    化地方法院檢察署檢察官以八十八年度偵字第七六四九號為
    不起訴處分確定；又於九十一年間因施用毒品案件，經送觀
    察、勒戒後，認有繼續施用毒品之傾向，乃續行強制戒治，
    於九十二年五月二十三日執行完畢，並於翌日釋放等情，有
    臺灣高等法院被告前案紀錄表、臺灣彰化地方法院檢察署刑
    案資料查註紀錄表各一份附卷可按，則被告顯係經強制戒治
    釋放後，復於五年內再犯本案施用毒品罪。從而，本案事證
    明確，被告上揭施用海洛因四次、甲基安非他命四次之犯行
    ，洵堪認定，應依法論科。
三、論罪科刑部分：
(一)核被告所為，係犯毒品危害防制條例第十條第一項之施用第
    一級毒品罪、第二項之施用第二級毒品罪。被告為供自己施
    用之目的而持有前開毒品，其於施用前持有海洛因、甲基安
    非他命之低度行為，應為施用之高度行為所吸收，不另論罪
    。又併案之九十七年度毒偵字第一一八一號案件，其事實與
    犯罪事實欄二(一)所示之犯行，犯罪時地、構成要件均屬一
    致，顯係事實上同一案件，本院自得併予審究，附此敘明。
    被告所犯上開四次施用海洛因罪、四次施用甲基安非他命罪
    間，犯意各別，行為獨立，應予分論併罰。
(二)查被告前因施用毒品案件，經本院以九十一年度訴字第六九
    七號判決判處應執行有期徒刑一年二月確定（施用第一、二
    級毒品各判處有期徒刑九月、六月），於九十三年四月十六
    日假釋付保護管束，於九十三年六月二十九日縮刑期滿未經
    撤銷假釋視為徒刑執行完畢；又因施用毒品案件，經臺灣高
    等法院臺中分院以九十四年度上訴字第六八０號判決判處應
    執行有期徒刑一年四月確定（施用第一、二級毒品分別判處
    有期徒刑九月、八月）；再因施用第一級毒品案件，經本院
    以九十四年度訴字第一四九一號判決判處有期徒刑一年六月
    確定，並減刑為有期徒刑九月確定，上揭二罪刑經接續執行
    ，於九十六年七月三十一日執行完畢等情，有臺灣高等法院
    被告前案紀錄表、臺灣彰化地方法院檢察署刑案資料查註紀
    錄表各一份在卷足稽，其於受有期徒刑執行完畢後，五年以
    內故意再犯本案法定本刑有期徒刑以上之罪，均為累犯，應
    依刑法第四十七條第一項規定，分別加重其刑。
(三)按刑法第六十二條所謂自首，祇以犯人在犯罪未發覺之前，
    向該管公務員申告犯罪事實，而受裁判為已足，並不以使用
    自首字樣為必要。又自首者於自首後，縱又為與自首時不相
    一致之陳述，甚至否認犯罪，仍不能動搖其自首效力（最高
    法院七十年度臺上字第六八一九號判決要旨參照）。查被告
    就犯罪事實二(一)所示之施用毒品海洛因行為，係其於九十
    七年一月十三日八時五十分許，在員警發覺前即主動向警供
    承犯罪，而屬自首，此有被告該次警詢筆錄在卷可憑，應認
    被告就此部分施用第一級毒品海洛因之犯行符合自首規定，
    惟因其嗣後審理時翻異前詞，一再飾詞狡辯，否認犯行，顯
    無悔意，雖仍屬自首，然不宜予以減輕其刑，以免輕縱，併
    予敘明。再關於被告犯罪事實二(二)所示之施用毒品行為，
    乃因證人李月娟不忍被告苦於毒癮發作，故而報警查獲，此
    情業經證人李月娟證述在卷，自與自首要件不符。
(四)爰審酌被告曾因施用毒品案件接受觀察、勒戒、強制戒治，
    嗣復因施用毒品案件，經法院判處有期徒刑確定，並已執行
    完畢，竟未能從中記取教訓，深切體認毒品危害己身健康之
    鉅，再度趁隙施用海洛因、甲基安非他命，惟念及施用毒品
    固戕害個人健康至深，然就他人權益之侵害仍屬有限，及其
    犯罪目的、手段，暨否認施用毒品犯行、態度不佳等一切情
    狀，分別量處如主文所示之刑，並依刑法第五十一條第五款
    之規定，定其應執行刑，以示懲儆。
(五)於九十七年一月十三日扣案之注射針筒三支，均屬被告所有
    且供其施用海洛因所用之物，業據被告於警詢、偵查時供承
    在卷，其於本院審理時，雖翻異否認，惟觀之上開注射針筒
    三支係被告從其所駕車輛駕駛座下方親自取出交予員警查扣
    ，有警卷所附照片可按，而在場同遭查獲之陳永富亦陳稱該
    等注射針筒係被告所有之物，足見該三支注射針筒確屬被告
    所有無誤，被告嗣後否認係其所有云云，無足採信，自應依
    刑法第三十八條第一項第二款沒收之；至九十七年一月三十
    一日經警扣案之注射針筒一支，乃證人李月娟自草叢尋得之
    物，為證人李月娟證稱明確，則既無法證明係被告所有供該
    次犯行使用之物，且非違禁物，爰不予宣告沒收。
據上論斷，應依刑事訴訟法第二百九十九條第一項前段，毒品危
害防制條例第十條第一項、第二項，刑法第十一條前段、第四十
七條第一項、第六十二條前段、第三十八條第一項第二款、第五
十一條第五款，判決如主文。
本案經檢察官郭玄義到庭執行職務。
中    華    民    國    97    年    9     月    4     日
                  刑事第四庭  審判長法  官  周  淡  怡
                                    法  官  廖  政  勝
                                    法  官  周  莉  菁
以上正本證明與原本無異。
如不服本判決，應於判決送達後十日內向本院提出上訴狀（須附
繕本），上訴於臺灣高等法院臺中分院。
中    華    民    國    97    年    9     月   10     日
                                    書記官  卓  俊  杰
附錄本判決論罪科刑法條：
毒品危害防制條例第十條
施用第一級毒品者，處六月以上五年以下有期徒刑。
施用第二級毒品者，處三年以下有期徒刑。


司法院資訊處製作；財團法人民間司法改革基金會備份。
